臺灣高雄地方法院民事判決　九十一年小上字第八二號
　　上　訴　人　甲○○
　　被上訴　人　慶豐商業銀行股份有限公司
　　法定代理人　黃世惠
右當事人間請求清償消費款事件，上訴人對於中華民國本院高雄簡易庭九十一年度雄
小字第九０四號第一審判決提起上訴，本院判決如左：
    主  文
上訴駁回。
第二審訴訟費用新台幣柒佰捌拾肆元由上訴人負擔。
    理  由
一、按關於請求給付金錢或其他代替物或有價證券之訴訟，其訴訟標的金額或價額在
    新台幣十萬元以下者，適用小額訴訟程序：對於小額程序之第一審判決之上訴，
    非以其違背法令為理由，不得為之；所謂判決違背法令，乃指判決不適用法規或
    適用不當；而有第四百六十九條所列第一款至第五款事由時，其判決當然為違背
    法令；又當事人於二審程序不得為訴之變更、追加或提起反訴；當事人於第二審
    程序不得提出新攻擊或防禦方法；次按依上訴意旨足認上訴為無理由者，得不經
    言詞辯論為之；又第二審法院認為上訴為無理由者，應為駁回之判決，民事訴訟
    法第四百三十六條之八第一項、第四百三十六條之二十四第二項、第四百三十六
    條之三十二第二項準用第四百六十八條及第四百六十九條第一款至第五款（同條
    第六款則不在準用之列）、第四百三十六條之二十七、二十八、第四百三十六條
    之二十九第二款、第四百四十九條第一項分別定有明文。
二、本件上訴意旨略以：本信用卡消費款係上訴人遭他人侵權盜刷，特約商店及被上
    訴人未經驗明筆跡，而筆跡不同，乃特約商店及被上訴人之過失，消費習慣不同
    ，被上訴人未查，電話確認信用卡授權時，上訴人所報資料漏誤，銀行未查覺並
    提示洩漏上訴人資料之部分內容，亦為被上訴人銀行過失，上訴人於案發後即告
    知被上訴人，並於小港區高松派出所報案，向銀行申請止付，而被上訴人應允後
    ，仍核發該筆款項予特約商店完全未通知上訴人，為被上訴人銀行之重大過失，
    上訴人未消費，且受脅迫，意思表示已經撤銷，銀行有重大過失難以免責，應負
    本件損害賠償責任，上訴人於一審未能及時提出答辯而非不答辯，請求鈞院駁回
    被上訴人請求等語。
三、惟查：
  (一)上訴人並不否認有持系爭信用卡至該「江山美人酒店」刷卡之事實，惟以系爭消
    費簽帳係遭酒店人士脅迫而為，且該簽帳單並非伊本人親簽等語置辯，然上訴人
    除提出員警工作紀錄簿外，並未能提出其他具體證據足以證明上訴人遭脅迫簽帳
    消費之事實，而觀之該員警九十年十二月二日之工作紀錄簿所登載內容：「上述
    時間甲○○......  來派出所自稱十二月一日二十時至凱旋路江山美人酒店刷卡
    糾紛已申請慶豐信用卡公司止付」等文義，亦僅能證明上訴人曾於消費翌日前往
    高雄市政府警察局小港分局高松派出所報案之事實，尚無從直接證明上訴人簽帳
    消費之行為係遭脅迫所為。
  (二)又原審當庭勘驗被上訴人提出發卡銀行人員於上訴人簽帳消費時核對持卡人身分
    之錄音帶，益足徵被上訴人於系爭消費簽帳時，確曾以電話向上訴人確認是否有
    本件消費，上訴人並於該此通話中向被上訴人確認表示系爭消費並無疑義，此有
    該錄音帶譯文在卷可稽（見原審卷十九頁），是被上訴人銀行確認系爭簽帳消費
    確為上訴人本人親簽消費後，依其與特約商店簽定之契約關係核撥該消費帳款，
    即無違誤，上訴人主張被上訴人未依上訴人指示，仍核發系爭消費款項，有重大
    過失云云，亦無可採。
  (三)況查本件爭議之簽帳單上關於持卡人「甲○○」之簽名字跡，經本院以其與上訴
    人信用卡申請書上之簽定，及其於原審及本院提出之歷份答辯狀及上訴狀上之簽
    名字跡，以肉眼觀察，二者大致相似，並無顯著差異，此亦有信用卡申請書、簽
    帳單、上訴人於原審提出之答辯狀及本院提出之上訴狀等在卷可資比對（見原審
    卷第六頁、第十八頁、第二十六頁、第三十五頁、第四十八頁及第五十頁及本院
    卷附上訴狀）。
  (四)依兩造簽訂信用卡約定條款第六條關於契約雙方之基本義務為：「貴行應以善良
    管理人之注意為持卡人處理使用信用卡交易款項之清償事宜，並自行或由各收單
    機構提供特約商店供持卡人使用信用卡交易」、「持卡人之信用卡屬於貴行之財
    產，持卡人應妥善保管及使用信用卡。貴行僅授權正卡持卡人或附卡持卡人本人
    在信用卡有效期限內分別使用，不得讓與、轉借、提供擔保或以其他方式將信用
    卡之占有轉讓予第三人或交其使用」、「持卡人違反第二項至第四項約定致生之
    應付帳款者，亦應對之負清償責任」等語至明，有信用卡約定條款在卷可稽（見
    原審卷第七頁）。故被上訴人銀行於上訴人簽帳消費時既已經善盡善良管理人注
    意義務核對上訴人本人之身分資料無誤後，始告知該特約商店上訴人信用卡之授
    權碼，確認允許該筆信用卡簽帳消費，而本件簽帳單上之簽名字跡，經肉眼觀察
    比對，亦難認並非上訴人持卡消費，是依前開契約約定，被上訴人請求上訴人應
    給付該筆簽帳消費款項，自非無據。上訴人未善盡兩造信用卡契約約定之保管義
    務，嗣後主張該筆簽帳單之筆跡並非伊本人親簽，毋庸負責云云，委無足取。
五、綜上所述，原審依調查證據結果，認定被上訴人依信用卡使用契約之法律關係請
    求上訴人應給付四萬七千七百元，及自九十年十二月十九日起至清償日止，按日
    息萬分之五點四計算之利息，及依利息總額百分之十計付之違約金，為有理由而
    為上訴人敗訴之判決，其認事用法，均無不當。上訴意旨執上開事由指摘原判決
    不當云云，顯無理由，本院爰不經言詞辯論，逕行駁回其上訴。
六、末按於小額訴訟之上訴程序，法院為訴訟費用之裁判時，應確定其費用額，民事
    訴訟法第四百三十六條之十九第一項、第四百三十六條第三十二第一項規定甚明
    。查本件第二審訴訟費用為七百八十四元（含上訴費七百一十六元、送達郵資六
    十八元），揆諸前開規定，應由上訴人負擔該第二審訴訟費用，附此敘明。
據上論結：本件上訴顯無理由，應依民事訴訟法第四百三十六條之二十九第二款、第
四百三十六條之三十二第二項、第四百四十九條第一項、第七十八條，判決如主文。
中　　　華　　　民　　　國　　九十一　　年　　　九　　　月　  　九　  　日
                              臺灣高雄地方法院民事第二庭
~B審判長法官　吳進寶
~B法　　　官　甯  馨
~B法　　　官  蘇姿月
右為正本係照原本作成。
本判決不得上訴。
中　　　華　　　民　　　國　　九十一　　年　　　九　　　月　　  九  　　日
~B法院書記官　歐文政
